臺灣高等法院民事判決
                                    108年度勞上字第138號
上  訴  人  芝銘有限公司

法定代理人  林語涵  

訴訟代理人  呂文正律師
被 上訴 人  張豐棋  
法定代理人  張進貴  
訴訟代理人  陳祥彬律師 
上列當事人間請求損害賠償事件，上訴人對於中華民國108年9月
12日臺灣臺北地方法院108年度勞訴字第177號第一審判決提起上
訴，本院於109年4月22日言詞辯論終結，判決如下：
    主      文
原判決關於命上訴人給付超過新臺幣壹佰拾柒萬捌仟壹佰捌拾玖
元本息部分，及該部分假執行之宣告，暨訴訟費用之裁判均廢棄
。
上開廢棄部分，被上訴人在第一審之訴及假執行之聲明均駁回。
其餘上訴駁回。
第一、二審訴訟費用由上訴人負擔百分之五十八，餘由被上訴人
負擔。
    事實及理由
按「當事人不得提出新攻擊或防禦方法。但有下列情形之一者
  ，不在此限……三、對於在第一審已提出之攻擊或防禦方法為補
  充者……六、如不許其提出顯失公平者」，民事訴訟法第447條
  第1項但書第3款定有明文。上訴人於本院提出上證1-8、
　聲請訊問證人曾伝熙（本院卷第53-63、92、96、113-136頁）
  ，已據上訴人釋明合於上開規定（本院卷第156頁），應准其
  提出。
被上訴人起訴主張：伊自民國107年3月27日起受僱於上訴人，
  於同年6月5日腦出血，目前則呈植物人狀態，已受監護宣告，
  監護人為張進貴。伊自107年3月27日起至同年6月4日止，工作
  期間總日數為70日，可領工資為新臺幣（下同）100,050元，
  平均日工資為1,429元。上訴人員工人數達5人以上，應為伊投
  保勞工保險（下稱勞保），投保薪資等級第16級，因其未替伊
  投保勞工保險，致伊腦出血後，無法向勞工保險局（下稱勞保
  局）申請12個月之普通傷病給付263,400元、1,200日之失能給
  付1,755,600元，合計2,019,000元。爰依勞工勞保條例（下稱
  勞保條例）第72條第1項之規定，求為命上訴人如數給付，及
  自起訴狀繕本送達翌日起加計法定遲延利息之判決。
　上訴人則以：伊未為被上訴人投保勞保，乃因其未提出身分證
  等相關資料，致伊無法為其投保勞保，被上訴人為本件請求，
  有權利濫用情形。縱其得為本件請求，所請求之計算基準亦有
  誤，再被上訴人積欠伊86,851元，伊主張抵銷云云，資為抗辯
  。
原審命上訴人給付2,019,000元，及自108年4月26日起加計法定
  遲延利息。上訴人提起上訴，聲明：
　㈠原判決廢棄。
　㈡被上訴人在第一審之訴駁回及假執行之聲請均廢棄。
　被上訴人則聲明：上訴駁回。
被上訴人主張前揭事實，提出衛生福利部臺北醫院診斷證明書
  、臺灣新北地方法院107年度監宣字第1213號裁定、被上訴人
  薪資表及出勤紀錄表、上訴人網路上之徵才資料擷圖、被上訴
  人之勞工保險投保明細資料表為證（原審勞調字卷第5-10、12
  頁）。
  ㈠被上訴人雖主張上訴人於原審經合法通知，未到場云云。然
    按民事訴訟法第280條第3項固規定當事人對於他造主張之事
    實，已於相當時期受合法通知，而於言詞辯論期日不到場，
    亦未提出準備書狀爭執者，準用第一項之規定。惟同條第一
    項規定，係指當事人對於他造主張之事實，於言詞辯論時，
    消極的不表示意見，法律上擬制其為自認而言，此與同法第
    279條第一項所定自認，必須當事人對於他造主張之事實，
    積極的表示承認之情形有別，兩者在法律上之效果亦不相同
    ，前者本無自認行為，不生撤銷自認之問題，依民事訴訟法
    第196條規定，應許當事人於言詞辯論終結前，隨時為追復
    爭執之陳述。上訴人亦就此陳述：「上訴人就原判決認定視
    同自認乙節，追復爭執」等語（本院卷第45頁），是上訴人
    於本院仍得就被上訴人所主張之事實理由，再予爭執。
　㈡上訴人就其未為被上訴人投保一節不爭執，惟辯稱被上訴人
    到職後，拒不提供正確年籍資訊予上訴人，且要求上訴人不
    為被上訴人投保，嗣為本件請求，有權利濫用情形云云。然
    「年滿十五歲以上，六十五歲以下之左列勞工，應以其雇主
    或所屬團體或所屬機構為投保單位，全部參加勞工保險為被
    保險人……二、受僱於僱用五人以上公司、行號之員工」，勞
    保條例第6條第1項第2款定有明文。被上訴人係60年2月10日
    生（原審勞調字卷第6頁），依上訴人提出之上證7（本院卷
    第113-130頁），顯然上訴人係僱用五人以上公司，堪認本
    件符合上開規定，上訴人自應以其為投保單位，將被上訴人
    列入被保險人，即上訴人應依上開規定為被上訴人投保，殆
    無疑義。上訴人雖以證人曾伝熙之證言為其有利認定之依據
    ，而曾伝熙到場證稱：「（證人有無處理過芝銘公司員工加
    退保事務？請說明芝銘公司進行加退保之流程？）有。員工
    到職時要提供存摺，方便薪轉，並繳交雙證件，其中一定要
    有身分證，再加上健保卡或其他有照片之有效證件。之後填
    寫公司內部員工資料表，其中含員工之聯絡電話、地址等基
    本資料。再來詢問新進員工一個月內有無去體檢，若無體檢
    ，則會要求先去體檢後才能上工。大概就是如此」、「（一
    般而言，芝銘公司員工到職時都會辦理勞工加保嗎？勞工需
    要提供什麼文件辦理？）會。要提供身分證，因有身分證及
    出生年月日，就可以上勞保局網站為其加保」、「認識（張
    豐棋）。他是芝銘公司的員工」、「（證人在芝銘公司任職
    期間，有無與張豐棋接觸？因何原因接觸？內容為何？）有
    。因為他是員工。我要向其要基本資料及詢問其上班情形及
    購買東西之金額若干，因購買東西可向公司辦理核銷。內容
    就如我剛才所述，主要就是人事及金額核銷部分」、「（證
    人有跟張豐棋要過他的個人年籍資料嗎？如有，次數有幾次
    ？談話內容為何？張豐棋如何回應你？）有。至少超過五次
    。談話內容都是向他說公司要投保，請其提供正確資料，以
    確保投保資料無誤。一開始說沒帶，或是說隔天再給，但之
    後又說他自己會向林語涵說明」、「（就你與被上訴人接觸
    中，被上訴人是否有說他在外有投保？）有。被上訴人說他
    有投保在工會，我說需要他提供我在外投保的證明，但他都
    未提供投保證明給我」云云（本院卷第140-142頁）。然上
    訴人提出之被上訴人履歷表、切結書上均載有被上訴人之出
    生年月日及身分證字號（本院卷第53、59頁），以曾伝熙所
    稱「就可以上勞保局網站為其加保」一節，參以被上訴人前
    曾參加勞工保險，有被上訴人投保資料表在卷可參（原審勞
    調字卷第12頁），上訴人自得依被上訴人之身分證字號上勞
    保局網站為被上訴人加保，乃上訴人以被上訴人未提出身分
    證等證件遲未被上訴人加保，自違反上開規定，上訴人所稱
    ：「但見被上訴人己有相當年紀，無法謀得工作，多次苦苦
    哀求，又認被上訴人或有難言之隱……並察覺被上訴人遭通緝
    之情」云云（本院卷第48頁），均非得拒絕為被上訴人投保
    之正當理由，上訴人前開辯解即無可採，曾伝熙上開證言難
    作為有利於上訴人認定之依據。
　㈢按「普通傷害補助費及普通疾病補助費，均按被保險人平均
    月投保薪資半數發給，每半個月給付一次，以六個月為限。
    但傷病事故前參加保險之年資合計已滿一年者，增加給付六
    個月」、「被保險人遭遇普通傷害或罹患普通疾病，經治療
    後，症狀固定，再行治療仍不能期待其治療效果，經保險人
    自設或特約醫院診斷為永久失能，並符合失能給付標準規定
    者，得按其平均月投保薪資，依規定之給付標準，請領失能
    補助費」、「投保單位違反本條例規定，未為其所屬勞工辦
    理投保手續者……勞工因此所受之損失，並應由投保單位依本
    條例規定之給付標準賠償之」，勞保條例第35條、第53條第
    1項、第72條第1項定有明文。又按「失能等級共分為十五等
    級，各等級之給付標準，按平均日投保薪資，依下列規定日
    數計算之：一、第一等級為一千二百日」，勞工保險失能給
    付標準第5條第1項第1款亦有明定。
  ㈣被上訴人依勞保條例第72條第1項之規定，請求上訴人為本件
    之賠償，固屬有據。惟前開傷病補助費係以「平均月投保薪
    資」、失能給付係按「平均日投保薪資」為計算基準。再依
    勞保條例第19條第3項第2款「前項平均月投保薪資之計算方
    式如下……二、其他現金給付之平均月投保薪資：按被保險人
    發生保險事故之當月起前六個月之實際月投保薪資平均計算
    ；其以日為給付單位者，以平均月投保薪資除以三十計算」
    之規定，但被上訴人受僱上訴人期間僅107年3-6月份計四個
    月，顯然本件應按被保險人即被上訴人發生保險事故之當月
    起前四個月之實際月投保薪資平均計算。乃被上訴人之傷病
    補助費以單月之月投保薪資43,900元、失能給付以工作日數
    70日可領工資100,050元計算日平均工資1,429元為計算基準
    ，均有未當。另上訴人以被上訴人107年3、5月份之薪資報
    酬未達基本工資，以11,000元（按應為11,100元）計算月投
    保薪資，被上訴人107年5月份薪資47,050元之月投保薪資應
    為45,800元，上訴人以43,900元為月投保薪資，亦有未當。
    本院依被上訴人之薪資表所載之107年3-6月薪資，對照勞工
    保險投保薪資分級表（原審勞調字卷第8、11頁），被上訴
    人107年3、5月份薪資報酬未達基本工資，其月投保薪資為1
    1,100元、日投保薪資為733元等情，被上訴人之薪資、月投
    保薪資、日投保薪資、平均月、日投保薪資各如附表所示（
    依上開分級表備註欄四……日投保薪資金額角以下四捨五入）
    。依此計算，被上訴人得請求之普通傷病補助費為165,000
    元〔傷病補助費原以六個月為限，但被上訴人傷病事故前已
    參加保險之年資合計已滿一年（原審勞調字卷第12頁），增
    加給付六個月〕、失能給付為1,100,040元，合計1,265,040
    元（計算式均如附表）。
上訴人另主張以其對被上訴人之債權86,851元主張抵銷一節，
  係主張上訴人為被上訴人支出醫藥費1,044元、被上訴人在職
  期間向上訴人借款85,807元未清償，合計86,851元。被上訴人
  陳稱「上訴人主張醫療費用墊付1,044元部分，被上訴人同意
  抵銷」等語（本院卷第180頁）。另被上訴人雖否認積欠上訴
  人借款85,807元，惟依被上訴人據以為本件請求之薪資表上載
  ：「小計結欠85,807」，並載該金額係「00000-0000-0000
　」，而96,907元之金額係薪資表上所載：「借款金額40,000、
　18,000、490、30,000」加上「當月利息600、1,252」、「零
  用金結欠6,565」等情（原審勞調字卷第8頁，40,000+18,000+
　490+30,000+600+1,252+6,565＝96,907），減項則為還款欄之
  「5,000、6,100」，顯見被上訴人確實積欠上訴人85,807元（
　96,907-5,000-6,100＝85,807），堪認薪資表所載結欠85,807
  元係有所本。被上訴人提出原證4，就已有利部分主張之，就
  已不利部分卻否認之，實有違誠信而無可取，應認上訴人上開
  主張於法有據而堪認為實在。以上，被上訴人計積欠上訴人之
  86,851元（1,044+85,807＝86,851），依民法第334條前段「二
  人互負債務，而其給付種類相同，並均屆清償期者，各得以其
  債務，與他方之債務，互為抵銷」之規定，上訴人主張抵銷，
  於法有據。經上訴人主張抵銷後，被上訴人得請求之金額為1,
  178,189元（1,265,040-86,851＝1,178,189）。被上訴人請求
  上訴人賠償1,178,189元，於法有據，應予准許，其逾此範圍
  之請求，於法無據，不應准許。
綜上所述，被上訴人依勞保條例第72條第1項之規定，請求上訴
  人給付被上訴人1,178,189元，及自起訴狀繕本送達翌日即 10
  8年4月26日〔本件起訴狀繕本於108年4月15日寄存送達予上訴
  人（見原審勞調卷第15頁），依民事訴訟法第138條第2項規定
  ，寄存送達自寄存之日起經10日發生效力，是起訴狀繕本於10
  8年4月25日始生送達效力）起至清償日止，按週年利率5％計算
  之利息，於法有據，應予准許，其逾此範圍之請求，於法無據
  ，應予駁回。原審所命給付超過上開應准許部分而為上訴人敗
  訴之判決，尚有未洽，上訴意旨指摘此部分原判決不當，求予
  廢棄改判，為有理由，應由本院予以廢棄，改判如主文第二項
  所示。原審命上訴人給付上開應准許部分之本息而為上訴人敗
  訴之判決，並依被上訴人之聲請，酌定相當擔保金為假執行之
  諭知，核無不合。上訴意旨指摘原判決此部分不當，求予廢棄
  改判，為無理由，應予駁回。
本件因事證已臻明確，兩造其餘攻擊、防禦方法及所為之立證
  ，經審酌後認與判決之結果不生若何影響，無庸再逐一予以論
  列，合併敘明。
據上論結，本件上訴為一部有理由，一部無理由，依民事訴訟法
第450條、第449條第1項、第79條判決如主文。
中　　華　　民　　國　　109 　年　　5 　　月　　13　　日
                  勞動法庭  
                        審判長法  官  張靜女
                              法  官  丁蓓蓓
                              法  官  湯美玉　　　　　　
附表：（新臺幣 元）
編號 107年月份 薪資 月投保薪資 日投保薪資 1 3  5,100 11,100  370 2 4 41,800 42,000    1,400 3 5 47,050 45,800  1,526.7 4 6  6,100 11,100  370    平均月、日投保薪資     27,500*¹     916.7*² 
*1：（11,100＋42,000＋45,800＋11,100）÷4＝27,500
*2：（370＋1,400＋1,526.7＋370）÷4＝916.7
普通傷病補助費：27,500×12÷2＝165,000
失  能  給  付：916.7×1200＝1,100,040
合計：1,265,040（165,000+1,100,040＝1,265,040）
正本係照原本作成。
不得上訴。
中　　華　　民　　國　　109 　年　　5 　　月　　18　　日
　　　　　　　　　　　　　    書記官  陳美宜